【裁判字號】    97,上易,843
【裁判日期】    970709
【裁判案由】    傷害等
【裁判全文】
臺灣高等法院臺中分院刑事判決         97年度上易字第843號
上  訴  人
即  被  告  丙○○
上列上訴人因傷害等案件，不服臺灣臺中地方法院97年度易字第
22號，中華民國97年3月3日第一審判決（起訴案號：臺灣臺中地
方法院檢察署96年度偵字第26343號），提起上訴，本院判決如
下：
    主    文
上訴駁回。
    犯罪事實
一、丙○○於民國（下同）96年8月30日下午1時15分許，進入甲○○位在臺中市南區樹義里樹義6巷2號之辦公室，因購屋解
    約事宜欲找尋徐惟隆、徐其豐。經甲○○告知該2人不在，
    並請丙○○離開該處，丙○○竟基於侵害居住自由之犯意，
    受此退去之要求而仍留滯該處，復基於傷害之犯意，持該辦
    公室內之長條木板毆打甲○○，致甲○○受有右大腿後側疼
    痛紅腫之傷害。
二、案經甲○○訴由臺灣臺中地方法院檢察署檢察官偵查起訴。
    理    由
一、按現行刑事訴訟法為保障被告之反對詰問權，排除具有虛偽
    危險性之傳聞證據，以求實體真實之發見，於該法第159條
    第1項明定被告以外之人於審判外之言詞或書面陳述，除法
    律有規定者外，不得作為證據。又被告以外之人於審判外之
    陳述，雖不符前四條之規定（即刑事訴訟法第159條之1至同
    條之4），而經當事人於審判程序同意作為證據，法院審酌
    該言詞陳述或書面陳述作成時之情況，認為適當者，亦得為
    證據；當事人、代理人或辯護人於法院調查證據時，知有第
    159條第1項不得為證據之情形，而未於言詞辯論終結前聲明
    異議者，視為有前項之同意，刑事訴訟法第159條之5定有明
    文。本件檢察官、被告丙○○並未就卷內證據資料之證據能
    力有所爭執，且迄於言詞辯論終結前，均未主張有刑事訴訟
    法第159條第1項不得為證據之情形，是應認已同意卷內證據
    均得作為證據，且經本院審酌後，認無不適當之情形，應認
    本案調查之卷內證據均有證據能力，合先敘明。
二、訊據上訴人即被告丙○○（下稱被告）固坦承確曾於上開時
    間前往告訴人甲○○之辦公室內，然矢口否認有何傷害及妨
    害居住自由之犯行，辯稱：伊是日係前往找尋徐惟隆等人，
    並非無故進入，且該處係會客室，一般人皆可自由進出，並
    非專屬於告訴人，伊當時並未聽及甲○○出言要伊離去；又
    伊僅以木板撥開告訴人之手，縱令告訴人因而受傷，受傷部
    位亦應該是手部而非腳部云云。惟查：
(一)被告確有受告訴人退去之要求而仍留滯告訴人之辦公室，並
    以長條木板毆打告訴人成傷，業據告訴人甲○○於偵查中具
    結證稱：「（問：辦公室是否為眾人均可以自由進出？）不
    是，我們是製造業辦公室，辦公室門是關著，但未上鎖，原
    則上未經我許可不對外開放。那天丙○○進來辦公室後我有
    請丙○○他們出去，因我沒有請他們進來，但丙○○沒有出
    去，乙○○有出去抽煙再進來，當時只有我在辦公室，沒有
    其他證人。乙○○是丙○○帶來的人。丙○○不聽我要他出
    去的話，對我大怒，丙○○在我辦公室內推我，拿起我放在
    辦公室之厚大木板打我右腳，雙方動作如監視器畫面所拍，
    當時辦公室只有我，丙○○及乙○○3人」等語；核與證人
    乙○○於偵查中具結證稱：「（問：是否於96年8月30 日下
    午1時許到甲○○辦公室？）是。我有聽到甲○○請我們出
    去，丙○○之後並沒有出去，但我出去抽煙一下再回去辦公
    室，然後看到丙○○及甲○○大聲爭吵，丙○○及甲○○有
    推擠及身體上的碰觸，我也有看到丙○○有拿木板打甲○○
    」等語（偵卷第13頁）、及在本院審理中經被告詰問後證稱
    ：「（被告問：當時告訴人有無叫我們出去？）當時我有出
    去抽菸，後又進來，並看到告訴人與被告2人在爭吵，後來
    我有聽到告訴人叫我們出去。（被告問：是一開始即叫我們
    出去，或是你出去抽菸後又進來時，被告才叫我們出去？）
    一開始我聽他們在談話，後來我出去抽菸又進來，他們2人
    就大、小聲在爭論，後來告訴人就叫我們出去。（被告問：
    你於檢察官偵查中所述而記載之筆錄內容是否與事實相符？
    有無出入？《審判長朗讀乙○○於偵查中之筆錄，並告以要
    旨》）我在偵查中所述是我當時所看到的情形」等語（本院
    卷第88頁）相符；而被告係與證人乙○○同時在場，證人乙○○既有聽到告訴人命退去之要求，被告又豈有未聽到之理
    ？其所辯未聽到告訴人要渠等退去云云，不足採信；而告訴
    人甲○○因被毆打致受有右大腿後側疼痛紅腫之傷害，亦有
    烏日澄清醫院所出具之驗傷診斷書1紙及監視器翻拍照片5幀
    附卷（偵卷第3、4-5、16頁）可佐，足見告訴人及證人乙○○上開所證堪以採信。
(二)至被告雖以上揭情詞置辯，然查，細觀告訴人所提出之監視
    器錄影帶翻拍照片，被告與告訴人發生衝突之地點後方，擺
    設數張辦公桌，並有電腦、印表機、電話等辦公用品，則上
    開處所係告訴人所稱之辦公室，應足認定，被告辯稱：該處
    僅係會客室云云，尚不足採。又刑法第306條第2項受退去之
    要求而仍留滯他人建築物罪，僅以該他人對建築物有實質管
    領權為已足，本不以該建築物係專屬於他人管領為必要，被
    告以上開處所非被告所屬云云置辯，亦屬誤會。又本件係因
    被告受告訴人退去要求後仍留滯其內而應予非難，並非就被
    告無故進入住宅而予論處，被告所辯其非無故進入云云，與
    其受退去要求而仍留滯之犯行無涉，其所辯非無故進入云云
    ，並非可採；再參諸告訴人所提出之監視器錄影帶翻拍照片
    ，被告以長條木板攻擊告訴人腿部，告訴人腿部並朝反方向
    閃躲之情狀甚為明確，且核與告訴人上開指訴及驗傷診斷書
    之診斷結果相符，被告辯稱：伊僅以木板撥開告訴人之手云
    云，亦屬卸責之詞，均不足採。
(三)被告於本院審理中又以：證人乙○○在偵查中並未供證曾聽
    到告訴人下逐客令云云置辯，然查證人乙○○上揭偵查中所
    證並無不實，業據證人乙○○於本院審理中供證明確，而證
    人乙○○於偵查中確係證稱有聽到告訴人命被告出去等語，
    業據本院勘驗該錄音光碟查明屬實，亦有本院錄音譯文在卷
    （附本院卷第84頁）足參，足徵被告上揭所辯，亦屬無據。
(四)本件事證明確，被告上開犯行洵堪認定。被告雖於原審另請
    求傳訊證人徐連財、徐惟隆、徐其豐、徐偉凱及開立上開診
    斷證明書之醫師、及於本院聲請命告訴人提出案發當時之監
    視錄影帶云云，因事證已臻明確，自無再行傳訊及調查之必
    要，附此敘明。
三、核被告丙○○所為，係犯刑法第277條第1項之傷害罪及同法
    第306條第2項之妨害居住自由罪。被告所犯上開2罪，犯意
    各別、罪名有異，應予分論併罰。原審引據刑法第277 條第
    1項、第306條第2項、第41條第1項前段，刑法施行法第1條
    之1第1項、第2項前段規定，並審酌被告進入告訴人辦公室
    已受退去要求仍留滯其內，並持長條木板毆打告訴人致告訴
    人受傷，行為殊非足取，犯後矢口否認犯行，犯後態度等一
    切情狀，分別就傷害罪部分量處有期徒刑三月、妨害居住自
    由罪部分量處拘役三十日，並均諭知易科罰金之折算標準。
    核其認事用法並無不當，量刑亦稱妥適，被告上訴意旨徒執
    陳詞否認犯行而指摘原判決不當，為無理由，應予駁回。
據上論斷，應依刑事訴訟法第368條、第364條，判決如主文。
本案經檢察官丁○○到庭執行職務。
中    華    民    國    97    年    7     月    9     日
            刑事第十庭    審判長法  官  林  照  明
                                法  官  郭  瑞  祥
                                法  官  林  欽  章
上列正本證明與原本無異。
不得上訴。
                                書記官  許  哲  禎
中    華    民    國    97    年    7     月    14    日
附錄論罪科刑法條
中華民國刑法第277條
（普通傷害罪）
傷害人之身體或健康者，處 3 年以下有期徒刑、拘役或 1 千元
以下罰金。
犯前項之罪因而致人於死者，處無期徒刑或 7 年以上有期徒刑；
致重傷者，處 3 年以上 10 年以下有期徒刑。
中華民國刑法第306條
（侵入住居罪）
無故侵入他人住宅、建築物或附連圍繞之土地或船艦者，處 1 年
以下有期徒刑、拘役或 3 百元以下罰金。
無故隱匿其內，或受退去之要求而仍留滯者，亦同。


司法院資訊處製作；財團法人民間司法改革基金會備份。
